【裁判字號】    89,上訴,1482
【裁判日期】    891011
【裁判案由】    違反槍砲彈藥刀械管制條例
【裁判全文】
臺灣高等法院臺南分院刑事判決            八十九年度上訴字第一四八二號    Ｇ
      上  訴  人
      即  被  告  甲  ○  ○
      指定辯護人  本院公設辯護人  乙  ○  ○
右上訴人因違反槍砲彈藥刀械管制條例案件，不服臺灣臺南地方法院八十九年度訴字
第一一九號中華民國八十九年十月十一日第一審判決（起訴案號：臺灣臺南地方法
院檢察署八十九年度偵字第八二六一號），提起上訴，本院判決如左：
      主      文
原判決撤銷。
甲○○未經許可寄藏手槍，處有期徒刑伍年貳月，併科罰金新台幣貳拾萬元，罰金如
易服勞役，以罰金總額與陸個月之日數比例計算。
扣案制式手槍壹枝（含彈匣壹個，槍枝管制編號：一一二四六九五號）、子彈
壹拾顆均沒收。
      事      實
一、甲○○於民國八十九年七月十二日下午四時許未經許可在台南市○○路附近受綽
    號「無言」之不詳姓名者之託，將巴西ＴＡＵＲＵＳ廠製ＰＴ九九型口徑九厘米
    制式半自動手槍一枝（含彈匣一個，槍枝管制編號：一一二四六九五號）
    及可供上述手槍所用具殺傷力之子彈十五顆攜往台南市○○路二六號前欲轉交
    綽號「阿亮」者，於抵達後即為警當場查獲，並扣得前揭制式半自動手槍一枝（
    含彈匣一個）及子彈十五顆（鑑驗試射五顆，剩十顆）。
二、案經台南市警察局移請台灣台南地方法院檢察署檢察官偵查起訴。
      理      由
一、訊據上訴人即被告甲○○固坦承有右揭受綽號「無言」者之託轉交上開槍彈予綽
    號「阿亮」之事實，惟辯稱袋子交給伊時，伊未打開不知道裡面是手槍及子彈，
    警察來時就拿出槍，所以伊才跑云云。經查上開事實有手槍一枝（含彈匣一個，
    槍枝管制編號：一一二四六九五號）及子彈十五顆扣案可資佐證，而前揭
    槍彈經送內政部警政署刑事警察局鑑定結果，手槍認係巴西ＴＡＵＲＵＳ廠製Ｐ
    Ｔ九九型口徑九厘米制式半自動手槍，槍管內具六條右旋來復線，機械性能良好
    ，具有殺傷力，子彈十五顆認均係制式口徑九厘米手槍子彈，亦均具有殺傷力，
    有內政部警政署刑事警察局八十九年七月二十五日刑鑑字第九八六二號鑑驗通
    知書一紙附卷可稽，被告收受之手槍雖裝於袋子內，惟從其外觀及重量當無不能
    知悉之理，且其發現警察時拔腿就跑，是其辯稱放在袋子內不知是何物，有違經
    驗法則不足採信，本件事證明確，被告犯行堪以認定。
二、核被告所為，係犯槍砲彈藥刀械管制條例第七條第四項未經許可寄藏手槍罪、第
    十二條第四項未經許可寄藏彈藥罪。被告於同一時地，一行為而觸犯上開二罪名
    ，為想像競合犯，應依法從一重之寄藏手槍罪處斷。公訴人認係犯同項之持有手
    槍及子彈罪尚有未洽。
三、原審予以論罪科刑固非無見，惟被告所持有之手槍原係綽號「無言」者所持有，
    後受託代為轉交綽號「阿亮」者，所為應係寄藏，原審認係持有，自有未洽。被
    告上訴否認犯行，雖無可取，惟原判決既有可議，自應予以撤銷改判。爰審酌被
    告犯罪之動機、目的、手段、所生危害、犯罪後之態度等一切情狀，量處如主文
    第二項所示之刑，罰金部分並諭知易服勞役之折算標準，以資懲儆。扣案制式手
    槍一枝（含彈匣一個，槍枝管制編號：一一二四六九五號）及子彈十顆（
    原扣案十五顆，後於鑑驗時試射五顆，餘十顆），均為違禁物，並應依法宣告沒
    收。另鑑驗時經鑑定機關試射擊發之五顆扣案子彈（見卷附內政部警政署刑事警
    察局八十九年七月二十五日刑鑑字第九八六二號鑑驗通知書），其擊發後所遺
    留之彈殼已不具殺傷力，已非屬違禁物，不予宣告沒收，併此敘明。
四、按槍砲彈藥刀械管制條例第十九條第一項規定：「犯第七條、第八條、第十條、
    第十一條、第十二條第一項至第三項、第十三條第一項至第三項之罪，經判處有
    期徒刑者，應於刑之執行完畢或赦免後，令入勞動場所，強制工作，其期間為三
    年」，惟此項規定不問對行為人有無預防矯治其社會危險性之必要，一律宣付強
    制工作三年，限制其中不具社會危險性之受處分人之身體、自由部分，其所採措
    施與所欲達成預防矯治之目的及所需程度，不合憲法第二十三條所定之比例原則
    。犯上開條例第十九條所定之罪，不問對行為人有無預防矯治其社會危險性之必
    要，一律宣付強制工作三年之部分，自八十七年十二月十八日司法院大法官會議
    著有第四七一號解釋公布之日起不予適用，而犯該條例第十九條第一項所列舉之
    罪，依個案情節符合比例原則部分，固應適用該條例宣告保安處分；至不合部分
    而應宣告保安處分者，則仍由法院斟酌刑法第九十條第一項規定之要件依職權為
    之，司法院大法官會議著有第四七一號解釋可資參照。經查本件被告持有上開槍
    枝，未曾持槍傷害他人，對其為刑之宣告，尚非不能達教化之效，應已足以矯治
    被告對社會之危險性；依其所為之前揭行為之嚴重性程度，及被告所表現之危險
    性、對其未來行為之期待性等情節，若直接適用該條例第十九條所定，尚與憲法
    第二十三條所定之比例原則不符，是本院認被告尚無強制工作之必要，爰不另為
    強制工作之諭知，併此敘明。
據上論斷，應依刑事訴訟法第三百六十九條第一項前段、第三百六十四條、第二百九
十九條第一項前段，槍砲彈藥刀械管制條例第七條第四項、第十二條第四項，刑法第
十一條前段、第五十五條前段、第三十八條第一項第一款、第四十二條第三項，罰金
罰鍰提高標準條例第二條、現行法規所定貨幣單位折算新台幣條例第二條，判決如主
文。
本件經檢察官劉榮堂到庭執行職務。
中    華    民    國      八十九      年      十二      月      二十八  日
                                  臺灣高等法院臺南分院刑事第二庭
                                      審判長法官  游    明    仁
                                            法官  陳    清    溪
                                            法官  蘇    重    信
右正本證明與原本無異。
如不服本判決，應於判決送達後十日內向本院提出上訴狀，其未敘述理由者並應於提
出上訴狀後十日內向本院補提理由書（應附繕本)。
                                      法院書記官  李    珍    鳳
中    華    民    國      八十九      年      十二      月      二十九  日
附錄本判決論罪科刑法條：
槍砲彈藥刀械管制條例第七條第四項：未經許可，持有、寄藏或意圖販賣而陳列第一
                                  項所列槍砲、彈藥者，處五年以上有期徒刑，
                                  併科新臺幣一千萬元以下罰金。


司法院資訊處製作；財團法人民間司法改革基金會備份。
